【裁判字號】    96,訴,468
【裁判日期】    970715
【裁判案由】    返還不當得利等
【裁判全文】
臺灣士林地方法院民事判決
原      告  甲○○
                        11號.
訴訟代理人  張立業律師
被      告  乙○○
訴訟代理人  蔡文彬律師
            林明賢律師
上列當事人間返還不當得利事件，本院於民國97年6 月23日言詞
辯論終結，判決如下：
    主      文
原告之訴及假執行之聲請均駁回。
訴訟費用由原告負擔。
    事實及理由
一、原告起訴主張：
  (一)緣門牌號碼臺北縣淡水鎮○○路21巷9 號之三層磚造樓房（
    未辦理保存登記，下稱系爭房屋），係兩造分別共有，應有
    部分各2 分之1 ，且兩造未曾訂定分管契約。94年6 月30日
    ，兩造共同將系爭房屋第一層部分出租予合夥團體「淡水長
    堤咖啡館」，作為其營業之用，每月租金為新臺幣（下同）
    110,000 元，由兩造均分。惟系爭房屋之第二層及第三層部
    分，自87年起卻為被告逾越權利範圍而單獨占用，作為其全
    家居住之用。查上開二、三樓部分，兩造既未訂定分管契約
    ，被告所為已侵害原告對共有物之權利，原告自得依民法第
    184 條第1 項「侵權行為損害賠償請求權」、第767 條「物
    上請求權」，請求被告自二、三樓遷出，將之返還於原告及
    其他共有人。另被告占用二、三樓，原告亦得依民法第179
    條，請求被告返還相當於租金之不當得利。按系爭房屋第一
    層部分出租予合夥團體「淡水長堤咖啡館」，作為其營業之
    用，每月租金為110,000 元；系爭房屋之第二層及第三層部
    分，雖非作為營業使用，惟其面積為第一層部分之2 倍，租
    金應有110, 000元，被告未經原告同意，占有使用系爭房屋
    之第二層及第三層部分，原告應有部分權利範圍為2 分之1
    ，每月應得一半之租金利益，則原告得請求自本件起訴前5
    年相當於不當得利之租金即3,300, 000元（計算式：每個月
    55,000元×12個月×5 年＝3,300,000 元）及法定遲延利息
    。爰聲明：(1)被告應自門牌號碼臺北縣淡水鎮○○路21巷9
    號三層磚造樓房之第二層及第三層遷出，並返還原告及其他
    共有人；(2)被告應給付原告3,300,000 元，暨自起訴狀繕本
    送達翌日起至清償日止，按年息百分之五計算之利息；(3)訴
    訟費用由被告負擔；(4)原告願供擔保，請准宣告假執行。
  (二)對被告抗辯之陳述：
    1.按「兩造就系爭房屋二、三樓部分訂定分管契約」，係一
      積極事實，依「主張積極事實存在者，應負舉證責任」之
      證據法則，依法自應由被告舉證「兩造就系爭房屋二、三
      樓部分曾訂定分管契約」。
    2.查被告迄今無法提出書面之分管契約為證，徒以「坐落系
      爭三層磚造樓房二樓之廚房，是由第一期股東所委託之設
      計師曾文俊所整修，被告所有之廚具均係自被告拆除之一
      樓廚房遷移至新廚房。」、「被告及其家人自88年7 月1
      日起迄今，住於系爭三層磚造樓房之二、三樓。」云云，
      欲證明兩造間曾訂定分管契約。惟查分管契約之訂定，固
      不以書面之方式為必要，惟究須兩造「意思表示合致」。
      而被告所舉上開事實，只能證明「雙方所共有之系爭三層
      磚造樓房之二、三樓，自88年7 月1 日起迄今由被告及其
      家人居住。」之事實，尚不能證明兩造間就「雙方所共有
      之系爭三層磚造樓房之二、三樓，約定由被告及其家人居
      住」之「分管意思表示合致」之事實。
    3.更何況，被告於96年8 月23日所提出之民事答辯狀中，亦
      自認稱：「民國94年6 月，咖啡館第一期及租期接近尾聲
      ，股東裘君玲、曹德偉退出經營，原告與股東王明誠希望
      繼續經營，遂由原告持咖啡館重整之草約，前來與被告洽
      談第二期經營、租約及分管事宜。其中關於分管事項，原
      告希望被告讓出店面以外其餘面積的2 分之1 ，惟被告要
      求如同以往，繼續使用店面以外之部分，否則不願出租，
      ．．．」云云，既稱「其中關於分管事項，原告希望被告
      讓出店面以外其餘面積的2 分之1 ．．．」，足見兩造自
      始未訂定分管契約，原告才會要求被告「讓出店面以外其
      餘面積的2 分之1 」，否則若兩造間曾就系爭「店面以外
      其餘面積的2 分之1 」訂定由被告單獨使用之分管契約，
      原告即無須要求被告「讓出店面以外其餘面積的2 分之1
      」，其理至明。而此項事實，更足資為兩造間「就系爭房
      屋二、三樓部分未曾訂定分管契約」之事實之反證。
    4.被告又主張：「被告自87年贈與系爭建物2 分之1 予原告
      ，即一直占有系爭建物全部，嗣被告於88年遷至二、三樓
      居住，原告經常出入系爭建物，亦未加以干預，亦無異議
      ，且系爭三層磚造樓房之房屋稅均由被告繳納，顯見兩造
      對於被告占有二、三樓部分，有默示分管契約存在．．．
      」、「原告於94年6 月27日自行向臺北縣淡水鎮調解委員
      會撤回調解之聲請，嗣後亦未前往參加原訂於6 月28日進
      行之調解，顯見原告已默示同意系爭三層磚造樓房之二、
      三樓，由伊單獨管理、使用」云云。惟查：
      (1)原告已一再否認「系爭三層磚造樓房之房屋稅均由被告
        繳納」之事實，被告雖舉出房屋稅稅單為證，惟查被告
        所舉出者，只係「部分」，並非「全部」；且上開稅單
        被告用其名義繳納後，亦向原告收取一半之分攤款（請
        見：原證4 『支票』3 紙），故被告上開抗辯，自無足
        採。
      (2)而如被告所自認之事實，原告曾於94年6 月13日以被告
        單獨占有系爭共有房屋係「侵權」為由，向臺北縣淡水
        鎮調解委員會聲請調解，足證原告對被告非法單獨占有
        、使用系爭三層磚造樓房之二、三樓，係「有異議」而
        非「無異議」。
      (3)且所謂「分管契約」，既係「契約」，自須被告對原告
        為「系爭三層磚造樓房之二、三樓，由伊單獨管理、使
        用」之「要約」，經被告對此項要約為相應的「承諾」
        ，方得因「雙方意思表示合致」而成立；又「所謂默示
        之意思表示，係指依表意人之舉動或其他情事，足以間
        接推知其效果意思者而言」，最高法院早著有29年上字
        第762 號判例意旨可稽。被告迄今未舉證伊曾對原告為
        「系爭三層磚造樓房之二、三樓，由伊單獨管理、使用
        」之「要約」，既無「要約」存在，則原告如何能相應
        的對之為「承諾」？既無「承諾」存在，則依上引最高
        法院29年上字第762 號判例意旨所示，自亦不可能發生
        因「原告於94年6 月27日自行向臺北縣淡水鎮調解委員
        會撤回調解之聲請，嗣後亦未前往參加原訂於6 月28日
        進行之調解」之事實，即「間接推知」原告有何「默示
        同意之效果意思」存在，其理至明。故被告上開主張，
        顯無理由。
    5.末按被告又主張：「兩造就系爭三層磚造樓房之二、三樓
      有分管契約存在，已經臺灣高等法院96年度上字第667 號
      民事判決確定，謂：『系爭房屋之二、三層樓部分，長期
      係由乙○○使用居住，為兩造所不爭執，亦從未見甲○○
      有異議，顯見乙○○使用居住，為兩造所不爭執，亦從未
      見甲○○有異議，顯見乙○○使用居住系爭房屋之二、三
      層樓部分係經甲○○同意，故乙○○前開行為，尚難認對
      甲○○所有權有何侵害』。該案件中，就系爭三層磚造樓
      房之二、三樓有分管契約存在，除於第一審經雙方認真攻
      防，原告亦以之為上訴二審之重要爭點，故原告應受此確
      定判決之爭點效所拘束，不應再事爭執。」云云。惟查：
      (1)臺灣高等法院96年度上字第667 號民事判決第7 頁明載
        ：「四、．．．．則本件所應審究者厥為：(一)系爭房屋
        南側、西側一樓平房是否為甲○○、王明誠於88年出資
        興建原始取得？(二)兩造間就系爭咖啡館之經營係合夥關
        係或隱名合夥關係？(三)乙○○免除王明誠店長職務，並
        將該咖啡館之鐵捲門降下關店，將控制該鐵捲門開關之
        遙控鎖頻率更換之行為，甲○○、王明誠是否構成侵權
        行為？(四)若構成侵權行為，甲○○請求乙○○將系爭咖
        啡館鐵捲門之控制IC卡頻率復原並開啟該鐵捲門讓賈建
        中入內行使合夥人及所有權人權利，及王明誠請求乙○
        ○將系爭咖啡館鐵捲門之控制IC卡頻率復原並開啟該鐵
        捲門讓王明誠入內行使合夥人權利及店長營運權利，有
        無理由？(五)甲○○請求乙○○賠償租金損失550,000 元
        有無理由？乙○○得否主張抵銷？王明誠請求乙○○賠
        償薪資損失360,000 元有無理由？茲分別論述如下：」
        等語，足見臺灣高等法院96年度上字第667 號民事判決
        所列之爭點，只有上開第(一)至第(五)點而已，並未將「兩
        造就系爭三層磚造樓房之二、三樓是否有分管契約存在
        」列為該案之爭點。被告卻謂臺灣高等法院96年度上字
        第667 號民事判決中，有將「兩造就系爭三層磚造樓房
        之二、三樓是否有分管契約存在」列為該案之爭點，故
        「原告應受此確定判決之爭點效所拘束，不應再事爭執
        」云云，顯無可採。
      (2)而縱使臺灣高等法院96年度上字第667 號民事判決中有
        所謂「系爭房屋之二、三層樓部分，長期係由乙○○使
        用居住，為兩造所不爭執，亦從未見甲○○有異議，顯
        見乙○○使用居住，為兩造所不爭執，亦從未見甲○○
        有異議，顯見乙○○使用居住系爭房屋之二、三層樓部
        分係經甲○○同意，故乙○○前開行為，尚難認對甲○
        ○所有權有何侵害」之記載，惟如上所述「原告曾於94
        年6 月13日以被告單獨占有系爭共有房屋係『侵權』為
        由，向臺北縣淡水鎮調解委員會聲請調解，足證原告對
        被告非法單獨占有、使用系爭三層磚造樓房之二、三樓
        ，係『有異議』而非『無異議』」，故上開臺灣高等法
        院96年度上字第667 號民事判決中之所謂「．．．亦從
        未見甲○○有異議．．，」云云，係基於錯誤之事實而
        為錯誤之認定，自亦不能在本件中資為不利原告之認定
        ，其理至明。故被告上開主張，顯無理由。
二、被告則答辯略以：
  (一)事實經過概要
    1.門牌號碼臺北縣淡水鎮○○路21巷9 號之三層磚造樓房原
      為被告所有，因原告於86年與其配偶離婚而無處可居，身
      為兄長之被告深感同情，邀原告至被告所有之系爭三層磚
      造樓房同住，惟遷入不到1 個月伊即搬離。雖原告已搬離
      ，然被告不想原告將來流離失所，乃於87年9 月24日將三
      層磚造樓房所有權2 分之1 贈與伊，然原告提出之公證書
      首頁，刻意將贈與人即被告之姓名弄得模糊不清。
    2.嗣為經營淡水長堤咖啡館，第一期股東4 人（曹德偉、裘
      君鈴、王明誠及原告）於88年4 月將三層磚造樓房一樓南
      端部分、南側平房全部及西側平房之南端部分打通，用作
      咖啡館之店面。因被告與家人本居住於三層磚造樓房一樓
      ，第一期股東4 人更委託設計師曾文俊於二樓整修新廚房
      供被告使用，俾便被告將一樓出租並搬至二、三樓居住。
    3.94年6 月間，因第一期租約（自88年7 月1 日起至94年6
      月30日止）接近尾聲，原告希望成為新租約之出租人，乃
      對被告主張其有系爭建物2 分之1 的權利。先於94年6 月
      13日向淡水鎮調解委員會聲請調解，並於數日後持咖啡館
      重整之草約，前來與被告洽談第二期經營、租約及分管事
      宜，最後兩造合意採取如第一期之模式，即店面繼續作為
      咖啡館經營，二、三樓則繼續供被告及家人居住，原告並
      表示原訂於6 月28日進行之調解，伊會撤回，被告無需前
      去。
    4.被告與原告、王明誠成為咖啡館第二期股東（自94年7 月
      1 日起至99年12月31日止），被告復為負責人。惟咖啡館
      第二期甫營運不到半年，原告與王明誠自94年11月起，將
      咖啡館之營運收入，由原約定之聯名帳戶改存入其個人名
      義開設之帳戶，且不將咖啡館之報表、帳冊交予負責人即
      被告核對，因彼此間就咖啡館經營有糾紛，原告遂違反分
      管契約，向被告提起本件不當得利或損害賠償之訴。
  (二)兩造二度有分管契約，一為自88年7 月1 日起至94年6 月30
    日止，二為自94年7 月1 日起至99年12月31日止：
    1.兩造間自88年7 月1 日起至94年6 月30日止，有第一次分
      管契約：
      (1)咖啡館第一期股東4 人為經營咖啡館尋求店面，前來與
        被告洽談承租一事，並表示南側平房面積不足，希望能
        將三層磚造樓房一樓南端部分、南側平房全部及西側平
        房之南端部分打通，一併承租。因被告與家人居住於三
        層磚造樓房一樓，如依彼等所言，被告與家人將無處可
        居，故起先只願出租南側平房，惟最後被告答應第一期
        股東4 人之請求，搬至三層磚造樓房之二、三樓，並由
        王明誠以咖啡館第一期負責人之身分簽訂租賃契約。原
        告既身兼咖啡館第一期股東及三層磚造樓房之共有人，
        為打通店面，希望被告搬至三層磚造樓房之二、三樓居
        住，且對於僅有被告任出租人並無異議，僅表示押金及
        租金應分伊一半，顯見兩造自88年7 月1 日起至94年6
        月30日止確有分管契約存在，且被告亦依約將押金及租
        金一半分予原告。
      (2)被告應第一期股東4 人之請求，搬至三層磚造樓房之二
        、三樓，其中被告現有位於二樓之廚房，甚至是由第一
        期股東4 人（包含原告）所委託之設計師曾文俊所整修
        （參被證10第3 頁，證人曾：「一樓原來廚房部分已打
        掉了，所以在二樓有整修1 個廚房」、證人曾文俊：「
        （問：完工證明書是否受原告2 人（即甲○○與王明誠
        ）委託？）我是受4 人委託」）。原告於他案中原提出
        1 紙完工證明書，表示系爭咖啡館係原告與王明誠2 人
        委託曾文俊新建而原始取得所有權，嗣經曾文俊到場證
        明系爭咖啡館僅是整修、並非新建，且委託之人為第一
        期股東4 人。今原告竟再於97年5 月7 日之庭期中，表
        示僅是王明誠為被告蓋廚房，曲述事實。
    2.兩造間自94年7 月1 日起至99年12月31日止，有第二次分
      管契約：
      (1)94年6 月間，咖啡館第一期及租期接近尾聲，股東裘君
        鈴、曹德偉退出經營，原告與股東王明誠則希望繼續經
        營，且原告亦因第一期租約將近到期，欲對被告主張其
        有系爭建物2 分之1 的權利，乃於94年6 月13日向淡水
        鎮調解委員會聲請調解，並於數日後持咖啡館重整之草
        約，前來與被告洽談第二期經營、租約及分管事宜。其
        中關於分管事項，原告希望被告讓出店面以外其餘面積
        的2 分之1 ，惟被告與家人已住居系爭建物後方及樓上
        多年，被告不想搬離，希望如同第一期之模式，一樓店
        面出租作咖啡館使用，被告則繼續使用店面以外之部分
        ，因此被告即將草約第五項劃除，並表示如原告要求被
        告搬離，被告即不願出租店面。
      (2)再隔幾日，因更逼近店面租約之到期日，原告為求店面
        能繼續出租，以繼續經營咖啡館，遂接受被告上開要求
        ，並答應撤回調解。既然雙方已經談妥，不久即將簽訂
        正式之重整協議書，被告乃將草約撕毀（原告訴訟代理
        人陳稱是原告將草約撕掉，與事實不符），且因兩造已
        合意由被告繼續使用店面以外部分，原告亦於6 月27日
        自行撤回調解，故兩造嗣後均未前往參加原訂於6 月28
        日進行之調解。
    3.如兩造自88年7 月1 日起至94年6 月30日止無第一次分管
      契約存在，為何原告遲至94年6 月13日方始異議、聲請調
      解？又如兩造自94年7 月1 日起至99年12月31日止無第二
      次分管契約存在，為何正式之重整協議書上無如草約第五
      項之記載？為何原告自行撤回調解？為何原告於咖啡館第
      二期經營期間均無異議，遲至經營產生糾紛方才對被告主
      張返還不當得利及損害賠償？顯見原告係因兩造間有經營
      糾紛，方嗣後否認有分管契約之存在。
  (三)退一步言，縱使認為兩造間無上揭明示之分管契約，亦有默
    示之未定期限分管契約存在，且原告不得任意終止：
    1.按「按共有物分管契約，不以共有人明示之意思表示為限
      ，共有人默示之意思表示，亦包括在內。又共有物分管之
      約定，亦不以訂立書面為要件，倘共有人間實際上約定使
      用範圍，對各自占有管領之部分，互相容忍，對於他共有
      人使用、收益各自占有之土地，未予干涉，已歷有年所，
      即非不得認有默示分管契約之存在。」、「按共有物分管
      契約係共有人就共有物管理方法所成立之協議，依民法第
      八百二十條第一項規定，應由共有人全體共同協議訂定之
      。其未定有分管期限者，因終止分管契約係關於共有物管
      理方法之變更，自須經共有人全體同意，始得為之，尚難
      認各共有人得隨時終止分管契約。」最高法院89年臺上字
      第1228號、第585 號判決可資參照。
    2.被告自87年贈與系爭建物2 分之1 予原告，即一直占有系
      爭建物全部，嗣被告於88年遷至二、三樓居住，原告經常
      出入系爭建物，亦未加以干預，亦無異議，且系爭三層磚
      造樓房之房屋稅均由被告繳納（參被證6 ，因稅款係由被
      告繳納，故繳稅收據均為被告所保存），顯見兩造對於被
      告占有二、三樓部分，有默示分管契約存在，且此分管契
      約係屬未定期限，原告不得任意終止。
  (四)原告應受爭點效拘束：
    1.按「又法院於確定判決理由中，對訴訟標的以外當事人所
      主張或抗辯之重要爭點，本於兩造辯論之結果所為之判斷
      結果，除有顯然違背法令，或當事人提出新訴訟資料足以
      推翻原判斷之情形外，於同一當事人間，就與該重要爭點
      有關之他訴訟，不得再為相反之主張，法院亦不得作相異
      之判斷，此源於訴訟上之誠信原則及當事人公平之訴訟法
      理，避免紛爭反覆發生，以達『一次解決紛爭』所生之一
      種判決效力（拘束力），即所謂「爭點效」，當為程序法
      所容許。」最高法院96年臺上字第2569號判決足參。
    2.兩造就系爭三層磚造樓房之二、三樓有分管契約存在，已
      經臺灣高等法院96年度上字第667 號民事判決確定，謂：
      「系爭房屋之二、三層樓部分，長期係由乙○○使用居住
      ，為兩造所不爭執，亦從未見甲○○有異議，顯見乙○○
      使用居住系爭房屋之二、三層樓部分係經甲○○之同意，
      故乙○○前開行為，尚難認對甲○○之所有權有何侵害。
      」。該案件中，就系爭三層磚造樓房之二、三樓有無分管
      契約存在，除於第一審時經雙方認真攻防，原告亦以之為
      上訴二審之重要爭點，故原告應受此確定判決之爭點效所
      拘束，不應再事爭執。
  (五)原告將占有系爭三層磚造樓房二、三樓之不當得利或損害賠
    償，逕以咖啡館每月租金的2 倍計算，並無理由：
    1.淡水長堤咖啡館之營業範圍包括三層磚造樓房一樓南端部
      分、南側平房全部及西側平房南端部分，面積不止70.40
      平方公尺，且一樓係作為店面營業使用，而二、三樓則作
      為住家使用，性質完全不同，無法比擬。
    2.系爭三層磚造樓房，屋況不佳、價值甚低，多處屋頂水泥
      剝落、鋼筋裸露，牆面、樑柱龜裂，頗具危險性，其價值
      甚低，原告請求返還之不當得利數額，顯屬過高。
  (六)爰聲明：(1)原告之訴駁回；(2)訴訟費用由原告負擔；(3)願供
    擔保請准免為假執行宣告。
三、原告起訴主張系爭房屋為兩造共有，應有部分各2 分之1 ，
    就系爭房屋二、三樓部分兩造並無分管契約，然被告逾越其
    應有部分使用系爭房屋二、三層樓部分，受有相當於租金之
    不當得利等語，被告則否認原告主張，並以前揭情詞置辯。
    則本件爭點厥為被告使用系爭房屋二、三層樓部分有無法律
    上之原因，即兩造就系爭房屋二、三層樓部分有無訂定分管
    契約？本院判斷如下：
  (一)按所有人對於無權占有或侵奪其所有物者，得請求返還之。
    對於妨害其所有權者，得請求除去之。有妨害其所有權之虞
    者，得請求防止之。又各共有人對於第三人，得就共有物之
    全部，為本於所有權之請求。但回復共有物之請求，僅得為
    共有人全體之利益為之。民法第767 條、第821 條分別定有
    明文。又各共有人，按其應有部分，對於共有物全部，有使
    用收益之權。共有物，除契約另有訂定外，由共有人共同管
    理之。民法第818 條及第820 條第1 項亦分別定有明文。是
    共有人對共有物之特定部分占用收益，原則上須徵得其他共
    有人全體同意。但如共有人間約定就共有物劃定範圍，各自
    占用共有物之特定部分而為管理之分管契約，尚非法所不許
    。而共有物分管之約定，不以訂立書面為要件，亦不以共有
    人明示之意思表示為限，共有人默示之意思表示，亦包括在
    內。惟所謂默示之意思表示，係指依共有人之舉動或其他情
    事，足以間接推知其效果之意思者而言。倘共有人間實際上
    劃定使用範圍，對各自占有管領之部分，互相容忍，對於他
    共有人使用、收益各自占有之土地，未予干涉，已歷有年所
    ，即非不得認有默示分管契約之存在（最高法院87年臺上字
    第1359號、83年臺上字第1377號、83年臺上字第1282號判決
    意旨參照）。
  (二)經查，被告於87年9 月24日將系爭房屋權利範圍2 分之1 贈
    與原告，業據原告提出公證書及土地建築改良物所有權移轉
    契約書影本各1 件為證，且為兩造所不爭，堪信為真。再原
    告與訴外人曹德偉、裘君鈴、王明誠4 人合夥組成長堤咖啡
    館，以王明誠名義向被告承租系爭房屋一樓（庭院、書房、
    樓梯除外），租期自88年7 月1 日起至94年6 月30日止，並
    於88年間由其4 人委託訴外人曾文俊將南側平房及西側平房
    打通，作為長堤咖啡館營運之用，有被告提出房屋租賃契約
    、94年6 月30日淡水長堤咖啡館重整協議書影本各1 件為證
    ，並據他案95年度訴字第671 號、臺灣高等法院96年上字第
    667 號判決認定如上，有該2 案民事判決在卷可稽。兩造於
    上開民事事件中，就系爭房屋二、三層樓部分，由被告長期
    使用居住，均不爭執，經前開判決理由內據以引為兩造不爭
    執之事項，則兩造就被告長期使用系爭房屋二、三樓之事實
    ，應無爭議。按被告於88年7 月1 日將系爭房屋一樓出租予
    王明誠經營長堤咖啡館之前，均住居於一樓，其既未與原告
    及訴外人曹德偉、裘君鈴、王明誠等4 人合夥經營長堤咖啡
    館，自無非將一樓出租作為該咖啡館營業用不可之必要，而
    被告如將一樓出租，其勢必遷出另覓住所，且一樓出租所得
    租金係由兩造平分，被告既未取得較多之租金，則被告遷出
    一樓後如另覓住所，勢必增加額外之支出，而原告除取得一
    樓租金一半外，尚可使用二、三樓，就此條件而言，顯然不
    利於被告，而有利於原告，衡諸交易常情，被告應無接受此
    不利條件之可能，是被告辯稱其同意一樓出租作為長堤咖啡
    館店面，原告則同意其遷至二、三樓居住一節，應屬實情而
    可採信。
  (三)原告雖曾於94年6 月13日向臺北縣淡水鎮調解委員會聲請調
    解（參見被告提出之被證9 聲請調解書），惟距被告於88年
    7 月1 日將系爭房屋一樓出租予長堤咖啡館而遷至二、三樓
    之事，已相隔6 年，原告並未舉證證明在此長達6 年之期間
    內，其有何反對被告居住二、三樓之意思表示；且原告聲請
    調解後，臺北縣淡水鎮調解委員會排定94年6 月28日下午2
    時30分進行調解，然原告卻於94年6 月27日撤回聲請，有被
    告提出之該會通知書、撤回調解聲請書影本各1 件為證，而
    兩造旋於3 日後之94年6 月30日簽訂長堤咖啡館重整協議書
    ，可見兩造就一樓之由兩造共同出租及二、三樓仍由被告使
    用一節，應已有所協議，原告乃撤回調解之聲請，否則雙方
    如無共識，殊無可能僅就一樓部分協議而置二、三樓之爭端
    於不顧，原告更無於調解期日前1 日撤回聲請之必要。原告
    雖稱係因親友勸解而撤回聲請，然原告撤回後，被告仍繼續
    使用二、三樓，亦未見原告出面主張其權利，益證兩造確有
    二、三樓由被告繼續使用之協議無訛。
  (四)依原告所述，兩造曾於94年6月就系爭房屋之使用進行協商
    ，原告曾草擬契約（即被證5） ，該草約第5 點記載：「房
    屋使用權之分配與義務：乙○○讓出除咖啡館營運面積外之
    其餘住宅之1/2 ，交由賈健仲（按即原告）使用，日後房屋
    修繕、稅金等支出均由2 人分攤。」等語。按草約中約定被
    告讓出其餘住宅之2 分之1 後，日後房屋之修繕及稅捐即由
    兩造共同分擔，據此可知在此之前，系爭房屋除長堤咖啡館
    營業處所外，均由被告使用，而稅捐及修繕似亦由被告單獨
    負擔，觀之被告復提出85年至95年度之系爭房屋稅繳款書，
    益證此事實。則被告如未分管系爭房屋之二、三樓，殊無單
    獨負擔房屋之修繕及稅捐之可能。再原告所擬草約中，就系
    爭房屋租金部分有列入兩造嗣後所訂之重整協議書內，然就
    第5 點部分則未列入，是兩造就此部分並未達成協議，然原
    告仍與被告簽訂重整協議書，堪認原告同意維持二、三樓繼
    續由被告使用之往例，亦足證兩造間前就二、三樓部分確有
    達成由被告分管之協議。
  (五)原告主張如兩造倘有分管契約存在，系爭房屋二、三層樓部
    分既由被告使用，則一樓部分應由原告使用，但一樓卻由兩
    造共同出租，租金各自取得2 分之1 ，可見兩造並無分管契
    約云云。惟查，系爭房屋一樓可供店面營業使用，每月租金
    高達11萬元，而類似系爭房屋之二、三樓通常僅得作住家使
    用，絕少供店面營業用，且三樓復有部分天花板破裂（見本
    院96年10月11日勘驗筆錄），可認一樓之經濟利用價值顯高
    於二、三樓；況分管契約僅須共有人意思表示合致即可，至
    共有物之利用範圍如何區分、價值是否相等或相近，並非分
    管契約之成立要件，原告主張如二、三樓歸由被告使用，則
    一樓應歸由原告使用，惟一樓卻為兩造共同出租，據此即認
    兩造應無分管契約存在，尚非可採。
五、綜上，堪認兩造就系爭房屋二、三樓由被告使用一節已有所
    協議，原告既同意被告使用系爭房屋二、三樓，即難認被告
    為無權占用或侵害原告之權利，亦非無法律上之原因而受有
    利益。從而，原告依民法第767 條、第184 條第1 項、第
    179 條之規定，請求被告自系爭房屋二、三樓遷出及給付相
    當於租金之不當得利，為無理由，應予駁回。原告之訴既經
    駁回，其假執行之聲請亦失所依據，應併予駁回。
六、本件事證已臻明確，兩造之其餘主張、陳述及攻擊防禦方法
    ，經核與判決之結果不生影響，爰不一一論述，併此敘明。
七、據上論結，原告之訴為無理由，依民事訴訟法第78條，判決
    如主文。
中    華    民    國    97    年    7     月    15    日
                  家事法庭  法  官  陳文通
以上正本證明與原本無異。
如對本判決上訴，應於判決送達後20日內向本院提出上訴狀。
中    華    民    國    97    年    7     月    15    日
                            書記官  劉奕湘


司法院資訊處製作；財團法人民間司法改革基金會備份。
